【裁判字號】    99,訴,618
【裁判日期】    991229
【裁判案由】    違反毒品危害防制條例
【裁判全文】
臺灣臺南地方法院刑事判決               99年度訴字第618號
公  訴  人  臺灣臺南地方法院檢察署檢察官
被      告  陳孟庸
選任辯護人  林祈福律師
被      告  王武智
選任辯護人  陳慈鳳律師
上列被告等因違反毒品危害防制條例案件，經檢察官提起公訴（
98年度偵字第11184號、12111號、12869號、99年度偵字第6724
號）本院判決如下：
    主  文
王武智共同犯如附表所示之販賣第一級毒品罪，共貳罪，各處如
附表所示之主刑及從刑。應執行有期徒刑捌年貳月，未扣案之內
附0000000000門號SIM卡行動電話機壹具沒收，如全部或一部不
能沒收時，追徵其價額。王武智與王進明共同販賣第一級毒品所
得之財物共新臺幣貳仟貳佰元連帶沒收，如全部或一部不能沒收
時，以其與王進明財產連帶抵償之。
陳孟庸無罪。
    事  實
一、王武智與其友人王進明（本院另行審結）共同基於販賣第一
    級毒品海洛因以營利之犯意聯絡，於盧來義以其0000000000
    號行動電話撥打王進明所持用之0000000000號行動電話，與
    王進明聯繫購買海洛因之價錢及數量後，即由王武智單獨（
    附表編號2）或王武智駕駛車牌號碼不詳之小客車載王進明
    （附表編號1）前往「永康火車站」將海洛因交付予盧來義
    ，以此方式販賣海洛因予盧來義（販賣之時間、地點、數量
    、價格、所得詳如附表所示）。
二、案經臺南市警察局報請臺灣臺南地方法院檢察署檢察官偵查
    起訴。
    理  由
壹、程序方面：
  一、起訴範圍之說明：
      檢察官於起訴書犯罪事實欄【四】記載被告王進明、王武
      智共同意圖營利而販賣海洛因；被告陳孟庸並基於幫助被
      告王進明販賣海洛因之犯意，介紹盧來義向被告王進明購
      買海洛因，並臚列被告王進明等人(1)至(4)之各次販賣犯行
      ，惟觀之起訴書犯罪事實【四(1)至(4)】所示，僅犯罪事實
      【四(1)】上載有被告陳孟庸參與販賣海洛因行為，被告王
      武智部分則僅於犯罪事實【四(1)、(4)】部分有實際參與販
      賣之行為分擔，則檢察官起訴被告王武智與同案被告王進
      明共同販賣海洛因之犯行僅有犯罪事實【四(1)、(4)】，或
      包含犯罪事實【四(1)至(4)】全部？起訴被告陳孟庸幫助販
      賣海洛因之犯行究僅有犯罪事實【四(1)】部分？或包含犯
      罪事實【四(1)至(4)】全部？尚有未明。嗣經公訴檢察官當
      庭確認僅起訴被告王武智犯罪事實【四(1)、(4)】部分（即
      本件判決附表編號1、2部分）；被告陳孟庸部分則僅起訴
      其99年5月4日下午5時35分（即犯罪事實【四(1)】部分）
      之幫助販賣第一級毒品海洛因犯行（見本院Ａ卷第104頁
      背面）。
  二、證據能力之說明：
    （一）被告王武智部分：
          按被告以外之人於審判外之陳述，雖不符刑事訴訟法
          第159條之1至第159條之4之規定，而經當事人於審判
          程序同意作為證據，法院審酌該言詞陳述或書面陳述
          作成時之情況，認為適當者，亦得為證據，為刑事訴
          訟法第159條之5第1項所明文。本件以下引用之卷附
          供述及非供述證據，被告王武智及其選任辯護人於本
          案準備程序中，表示同意作為證據（見本院卷第107
          頁正面），本院審酌各該證據作成之情況，認為適當
          ，復經本院於審判期日就上開證據依法進行調查、辯
          論，依刑事訴訟法第159條之5規定，自有證據能力。
    （二）被告陳孟庸部分：
        1.證人盧來義、證人即同案被告王進明於警詢之供述，
          屬被告以外之人審判外之言詞陳述，被告陳孟庸否認
          該供述之證據能力，而證人盧來義、王進明於本院審
          理時以證人身分接受交互詰問後，認渠於警詢中之供
          述亦無「具有較可信之特別情況」，依刑事訴訟法第
          159條第1項、第159條之3之規範意旨，應認證人盧來
          義、王進明警詢中之陳述無證據能力。公訴檢察官雖
          聲請勘驗證人盧來義警詢之錄音紀錄，欲證明證人盧
          來義警詢之陳述有特別可信之狀況，然本院認縱使回
          復證人盧來義警詢筆錄之證據能力後，綜合全卷證據
          資料，仍無從認定被告陳孟庸犯罪，故檢察官此項證
          據調查之聲請，本院認無必要，附此敘明（詳見後【
          七（二）】所述）。
        2.證人盧來義、王進明於偵查中檢察官訊問時之言詞陳
          述，雖屬被告以外之人於審判外之言詞陳述，惟檢察
          官於偵訊前已踐行具結程序，此觀偵訊筆錄所載及所
          附證人結文甚明，合於法定要件，而上開證人係成年
          人，有完足之觀察、記憶及陳述能力，檢察官亦無任
          何違法取供情事，其所為之證述顯係出於自由意志，
          可信性極高，且被告陳孟庸及辯護人亦未舉出有何顯
          不可信之特別情狀，依刑事訴訟法第159條之1第2項
          規定，為傳聞證據之例外，有證據能力。辯護人以上
          開2位證人之證詞未經具結為由主張無證據能力，與
          卷證資料不符，要無可採。
貳、實體方面－被告王武智部分：
  一、訊據被告王武智對於上揭販賣第一級毒品海洛因予證人盧
      來義之事實，於偵審時始終供認不諱（見98年度偵字第11
      184號卷【以下簡稱偵Ａ卷】第99至100頁、第149頁；本
      院Ａ卷第90頁背面、107頁、229頁；本院Ｂ卷第21頁），
      核與證人盧來義、證人即同案被告王進明於警詢、偵訊及
      本院所為之證述相符（見南市警刑偵第00000000000號卷
      【以下簡稱警Ａ卷】第8、9頁；偵Ａ卷第46至48頁；本院
      Ａ卷第214至218頁；警Ａ卷第2、3頁；偵Ａ卷第170至175
      頁、第219至220頁、第230至233頁；本院Ａ卷第219至220
      頁），亦與電話號碼0000000000號行動電話之通聯紀錄吻
      合（見警Ａ卷第15頁至第16頁、南市警刑偵第0000000000
      0號卷【以下簡稱警Ｂ卷】第11頁至第17頁、偵Ａ卷第116
      頁至第131頁)，是被告王武智前開自白核與事實相符，堪
      信為真實。
  二、另查被告王武智與同案被告王進明於附表編號1所示時間
      ，販賣證人盧來義第一級毒品所得應為新臺幣（下同）
      1,200元，有卷附通聯譯文上載「拿1200就對了」等字可
      考，並經證人王進明於本院審理時當庭證述明確（見本院
      Ａ卷第220頁背面），故檢察官此部分顯係誤載，附此敘
      明。
  三、海洛因係毒品危害防制條例所管制之第一級毒品，因政府
      查緝甚嚴，取得不易，且販賣之罪責極重，如無利可圖，
      被告應無甘冒被查緝法辦判處重刑之危險，平白無端從事
      海洛因買賣之工作，是其販入之價格必較其出售之價格為
      低，而有從中賺取買賣差價牟利之意圖及事實，應屬符合
      論理法則且不違背社會通常經驗之合理判斷。故本件被告
      王武智與王進明共同出售海洛因，顯有營利之意圖甚明。
  四、綜上，被告王武智與王進明共同販賣第一級毒品海洛因予
      證人盧來義之犯行，可堪認定，應依法論科。
  五、論罪科刑：
    （一）按海洛因屬毒品危害防制條例第2條第2項第1款所列
          之第一級毒品，是核被告王武智於附表所示時、地販
          賣第一級毒品海洛因2次予盧來義所為，均係犯毒品
          危害防制條例第4條第1項販賣第一級毒品罪。被告王
          武智與同案被告王進明就附表2次販賣第一級毒品犯
          行間，有犯意聯絡及行為分擔，俱為共同正犯。被告
          王武智各次販賣前後持有海洛因之低度行為，各為其
          販賣之高度行為所吸收，均不另論罪。被告王武智2
          次販賣第一級毒品罪，日期不同、顯係分別起意為之
          ，應分論併罰。
    （二）被告王武智於偵審中就附表所示2次販賣第一級毒品
          之犯行均自白犯罪，其所犯各罪，均應依毒品危害防
          制條例第17條第2項之規定減輕其刑。
    （三）本院審酌被告王武智因與同案被告王進明為朋友關係
          ，為獲得小利而與被告王進明共同販賣海洛因，惟其
          僅參與交付毒品之行為，販賣次數僅2次，數量尚微
          ，所得非鉅，與實際參與議價、交涉之販毒者相較，
          參與程度非深，與多次、大量出售海洛因，危害社會
          治安重大並賺取巨額價差之中盤商或大盤商，尚屬有
          別，因此，認被告王武智客觀上尚堪憫恕，縱量以最
          低之刑，仍有法重情輕之情，就其所犯如附表2罪，
          均依刑法第59條之規定，酌減其刑，並均遞減之。
    （四）爰審酌被告王武智所犯販賣第一級毒品之罪，殘害自
          身及他人身心健康至鉅，並嚴重危害社會秩序，惟販
          賣毒品之次數及數量均微，獲利非鉅，且於偵、審中
          始終坦承犯行，態度良好等一切情狀，分別量處如主
          文所示之宣告刑，並定其應執行刑。
  六、沒收：
    （一）按毒品危害防制條例第19條第1項規定所稱「追徵其
          價額」者，必限於所沒收之物，為金錢以外其他財物
          而無法沒收時，始應追徵其價額，使其繳納與原物相
          當價額。如所得財物為金錢而無法沒收時，應以其財
          產抵償之，而不發生追徵價額問題（最高法院93年度
          臺上字第1218號、第2670號、第2743號等刑事判決意
          旨參照）。查共犯王進明所有且供其與被告王武智共
          犯以聯絡購毒者之0000000000號行動電話1具，屬供
          彼等共犯販賣毒品所用之工具，雖未扣案，仍應依同
          條例第19條第1項之規定宣告沒收，若不能沒收，即
          應追徵其價額。被告王武智與同案被告王進明於附表
          所示時、地販賣第一級毒品所得之財物金額共計2,20
          0元，雖均未扣案，仍應依毒品危害防制條例第19條
          第1項之規定宣告連帶沒收，如全部或一部不能沒收
          時，以其等2人財產連帶抵償之。
、實體部分－被告陳孟庸部分：
  一、公訴意旨略以：被告陳孟庸為圖得同案被告王進明提供海
      洛因供其施用之利益，竟基於幫助被告王進明販賣海洛因
      之犯意，於98年5月4日下午5時35分許，由被告陳孟庸以
      盧來義所持用之0000000000號行動電話撥打同案被告王進
      明所持用之0000000000號行動電話，向同案被告王進明接
      洽盧來義購買海洛因事宜後，被告陳孟庸即帶領盧來義至
      「永康火車站」附近等候；被告王武智則駕駛某車牌號碼
      不詳之自小客車搭載王進明，至「永康火車站」附近，由
      同案被告王進明將海洛因1包，以1千元之價格，賣予盧來
      義1次。因認被告陳孟庸涉犯刑法第30條第1項、毒品危害
      防制條例第4條第1項之幫助販賣第一級毒品罪嫌。
  二、公訴人認被告陳孟庸涉有上開犯行，係以：(一)被告陳孟庸
      於警詢、偵訊時之供述；(二)證人盧來義於警詢、偵訊時之
      證述；(三)證人即同案被告王進明於警詢、偵訊時之證述；
      (四)門號0000000000號行動電話通訊監察譯文1份等論證，
      為憑斷依據。
  三、訊據被告陳孟庸固供承曾以證人盧來義所持用之00000000
      00號手機撥打王進明持用之0000000000號行動電話向王進
      明購買1000元之第一級毒品海洛因，嗣後其與盧來義一同
      至「永康火車站」等候，由盧來義交付毒品，惟堅詞否認
      有何幫助王進明販賣第一級毒品海洛因之犯行，辯稱：伊
      是與盧來義合資購買毒品，但不是在98年5月4日，98年5
      月4日下午4時54分10秒該通電話錄音內的聲音不是伊的聲
      音，那通電話不是伊打的等語。
  四、按犯罪事實，應依證據認定之，無證據不得認定犯罪事實
      ；又不能證明被告犯罪者，應諭知無罪之判決，刑事訴訟
      法第154條第2項、第301條第1項分別定有明文。次按刑事
      訴訟上證明之資料，無論其為直接或間接證據，均須達於
      通常一般之人均不致有所懷疑，而得確信其為真實之程度
      ，始得據為有罪之認定，若其關於被告是否犯罪之證明未
      能達此程度，而有合理懷疑之存在，致使無從形成有罪之
      確信，根據「罪證有疑，利於被告」之證據法則，即不得
      遽為不利被告之認定，此有最高法院76年度臺上字第4986
      號判例可資參照。
  五、證人盧來義確係經由被告陳孟庸之介紹而認識王進明，進
      而向王進明購買毒品海洛因，且被告陳孟庸第1次介紹證
      人盧來義向王進明購買毒品海洛因即係持證人盧來義所持
      用之0000000000號手機撥打王進明持用之0000000000號行
      動電話與王進明聯繫購買事宜，之後被告陳孟庸並帶盧來
      義一同前往永康火車站向王進明購買毒品等節，已據證人
      王進明、盧來義及被告陳孟庸一致供述在卷，是被告陳孟
      庸確有介紹盧來義向王進明購買海洛因之事實，可以認定
      。
  六、被告陳孟庸既以前詞置辯，則本件首要爭點應為：被告陳
      孟庸是否確於起訴書所載之99年5月4日下午5時35分，以
      盧來義持用之門號0000000000號手機撥打王進明持用之00
      00000000號行動電話與王進明聯繫購買事宜，並隨即與證
      人盧來義至永康火車站向王進明取得毒品？
  七、經查：
    （一）上開公訴人所提出據以認定被告陳孟庸幫助販賣毒品
          犯行之證據資料中，證人盧來義、王進明警詢之陳述
          並無證據能力，核先敘明。而證人盧來義於偵訊中之
          證詞並未提及99年5月4日購買毒品事宜；證人王進明
          於偵訊中雖證稱其有與被告陳孟庸約定若被告陳孟庸
          介紹盧來義向其購買海洛因，其會抽一點海洛因予被
          告陳孟庸作為酬謝等語（偵Ａ卷第174至175頁），然
          其並證稱99年5月4日下午5時35分該通電話是【盧來
          義撥打】其手機要其幫忙拿海洛因，由同案被告王武
          智載其至永康火車站，盧來義上車，其在車上交付毒
          品海洛因予盧來義等語（檢察官是提示99年5月4日下
          午5時35分之通聯紀錄，並非卷附99年5月4日下午4時
          54分通聯譯文），並未提及被告陳孟庸於99年5月4日
          有何參與幫助販賣海洛因之犯行（偵Ａ卷第172頁）
          ；至於被告陳孟庸雖亦於警詢曾陳稱若介紹盧來義向
          王進明購買海洛因，王進明會給予海洛因作為酬庸等
          語，然其並未明確陳述其介紹盧來義向王進明購毒之
          日期。嗣於檢察官偵訊時，雖供稱於98年5月4日有帶
          盧來義在火車站與王進明見面，但其另稱當日並未交
          易海洛因。因此，公訴人提出之證人盧來義、王進明
          及被告陳孟庸之證詞，就上開爭點之釐清並無助益。
    （二）另證人盧來義與被告陳孟庸於警詢時，經員警出示98
          年5月4日下午4時54分之通聯譯文時，雖均表示該通
          電話為被告陳孟庸與王進明之對話內容，然被告陳孟
          庸既已於本院審理時否認於98年5月4日下午5時35分
          曾為盧來義播打電話向王進明購買毒品，而觀之檢察
          官提出之上開0000000000、0000000000門號於99年5
          月4日下午4時54分之通聯譯文內容，並未顯示通話者
          約定交易毒品之時間，是縱然確如盧來義與被告陳孟
          庸所陳，被告陳孟庸確於98年5月4日下午4時54分與
          撥打王進明之手機，亦無從憑此推認被告陳孟庸必於
          同日下午5時35分再度致電王進明仲介盧來義向王進
          明購買毒品。因此，檢察官提出上開門號0000000000
          、0000000000號手機通聯譯文，仍無從證明被告陳孟
          庸幫助販賣海洛因之犯行。且公訴檢察官聲請勘驗證
          人盧來義警詢之錄音紀錄，欲證明證人盧來義警詢之
          陳述有特別可信之狀況，本院並無必要，併予敘明。
    （三）綜上，檢察官所舉事證，尚無從為被告陳孟庸幫助販
          賣海洛因予盧來義之確信。
  八、次查：
    （一）被告陳孟庸雖曾於本院準備程序提示前開0000000000
          、00000000002下午4時54分之監聽錄音譯文時，自承
          該通譯文係其與王進明之對話，然經本院於審理期日
          當庭播放前開監聽錄音時，被告陳孟庸即當庭否認該
          錄音紀錄中與王進明對話者為其本人，而被告陳孟庸
          曾多次向王進明購買海洛因，且通聯次數非僅一次，
          乃被告陳孟庸與王進明一致供述之事實，是渠等之對
          話內容，或多有相似，被告陳孟庸於未確切聽聞錄音
          紀錄，僅於觀看譯文後即承認該譯文內容為其與王進
          明之對話，尚屬合理，是非可僅因被告陳孟庸於本院
          準備程序時就承認前揭譯文內容為其與王進明之對話
          ，即遽認被告陳孟庸於聽聞錄音紀錄後否認其有於98
          年5月4日下午5時35分與王進明對話一節為事後卸責
          之詞而全無可採，先予敘明。
    （二）本院於審理期日當庭勘驗前開2門號下午4時54分之監
          聽錄音譯文時，證人即同案被告王進明雖當庭結證表
          示錄音紀錄中之對話者，表示出售1200元海洛因者為
          其本人，並稱另一位對話者為被告陳孟庸，惟復改稱
          似乎有2人與之對話，再改稱無法辨認與其對話者為
          何人等語（本院卷第276頁）；證人盧來義則於本院
          前開勘驗後當庭具結證稱該錄音末段應是其與王進明
          之對話，但無法確認有被告陳孟庸之聲音（本院卷第
          276頁正面）。經本院將上開錄音紀錄檢送法務部調
          查局，請該局就錄音光碟中之男子聲音，與證人盧來
          義、被告陳孟庸、王進明比對是否相同，惟因錄音品
          質不佳，致聲紋共振峰圖譜特徵模糊，不符合聲紋鑑
          定條件，無法進行聲紋比對鑑定等情，有該局調科參
          字第09900513600號函附聲紋鑑定報告書在卷可稽（
          本院卷第344頁），是依本院調查所得，尚無法確認
          監聽錄音紀錄中與王進明對話者確為被告陳孟庸。
    （三）綜上，證人王進明、被告陳孟庸就98年5月4日下午4
          時54分持盧來義0000000000門號手機與王進明000000
          0000對話者是否即為被告陳孟庸之陳述，前後不一，
          而監聽錄音紀錄中，與王進明對話之人究竟是否被告
          陳孟庸亦無法經由科學儀器鑑定確認，參以縱使98年
          5月4日下午4時54分與王進明通聯者確為被告陳孟庸
          ，亦無從憑此遽認被告陳孟庸於同日下午5時35分確
          有持0000000000手機與王進明持用之0000000000手機
          通聯者，進而推論被告陳孟庸幫助王進明販賣海洛因
          犯行。是被告陳孟庸是否確有於98年5月4日下午5時
          35分為幫助販賣第一級毒品海洛因犯行，實非無疑。
  九、綜上所陳，公訴人所舉事證，尚有合理性之懷疑存在，致
      使無從為被告陳孟庸幫功販賣海洛因之確信；且本院依調
      查所得之證據，並查無被告陳孟庸有何公訴人所指幫助販
      賣海洛因之犯行，足認被告陳孟庸所為無於98年5月4日幫
      助販賣海洛因之辯解，非全無可採。此外，復查無其他積
      極證據足資證明被告陳孟庸有於99年5月4日幫助販賣第一
      級毒品之犯行，其犯罪尚屬不能證明，依法應為無罪判決
      之諭知。
據上論斷，應依刑事訴訟法第299條第1項前段、第301條第1項，
毒品危害防制條例第4條第1項、第17條第2項、第19條第1項，刑
法第11條前段、第28條、第59條、第51條第5款，判決如主文。
本案經檢察官陳尹捷到庭執行職務。
中    華    民    國    99    年    12    月    29    日
                  刑事第九庭  審判長法  官  林彥君
                                    法  官  周宛瑩
                                    法  官  莊玉熙
以上正本證明與原本無異。
如不服本判決，應於收受本判決後10日內向本院提出上訴書狀。
其未敘述上訴理由者並得於提起上訴後十日內向本院補提理由書
狀（均須按他造當事人之人數附繕本）「切勿逕送上級法院」。
                                   書記官  余富誠
中    華    民    國    99    年    12    月    30    日
附錄本案論罪科刑法條全文：
毒品危害防制條例第4條第1項：
製造、運輸、販賣第一級毒品者，處死刑或無期徒刑；處無期徒
刑者，得併科新臺幣一千萬元以下罰金。
附表：
┌──┬────┬───────┬───────┬────────┬─────────┬───────────────────────┐
│編號│行為人  │販賣時間      │販賣地點      │販賣內容、價格（│   主     刑      │       從           刑                        │
│    │        │（民國）      │              │新臺幣）及對象  │                  │                                              │
├──┼────┼───────┼───────┼────────┼─────────┼───────────────────────┤
│ 1  │王進明  │98年5月4日下午│臺南縣永康市「│販賣1,200元之第 │王武智共同販賣第一│未扣案之內附0000000000門號SIM卡行動電話機壹具 │
│    │王武智  │5時35分許     │永康火車站」附│一級毒品海洛因予│級毒品，處有期徒刑│沒收，如全部或一部不能沒收時，追徵其價額。販賣│
│    │        │              │近            │盧來義          │柒年捌月。        │毒品所得新臺幣壹仟貳佰元沒收，如全部或一部不能│
│    │        │              │              │                │                  │沒收，以財產抵償之。                          │
├──┼────┼───────┼───────┼────────┼─────────┼───────────────────────┤
│ 2  │王進明  │98年5月10日上 │臺南縣永康市「│販賣1,000元之第 │王武智共同販賣第一│未扣案之內附0000000000門號SIM卡行動電話機壹具 │
│    │王武智  │午11時53分許  │永康火車站」附│一級毒品海洛因予│級毒品，處有期徒刑│沒收，如全部或一部不能沒收時，追徵其價額。販賣│
│    │        │              │近            │盧來義          │柒年捌月。        │毒品所得新臺幣壹仟元沒收，如全部或一部不能沒收│
│    │        │              │              │                │                  │，以財產抵償之。                              │
└──┴────┴───────┴───────┴────────┴─────────┴───────────────────────┘

司法院資訊處製作；財團法人民間司法改革基金會備份。
